臺灣臺南地方法院臺南簡易庭民事判決
110年度南小字第696號
原      告  明台產物保險股份有限公司

法定代理人  長瀬耕一
訴訟代理人  陳振盛  
訴訟代理人  李證賢  
被      告  陳○○    （年籍資料詳卷）
被  告  兼
法定代理人  陳◎◎    （年籍資料詳卷）
            楊○○    （年籍資料詳卷）
上列當事人間請求侵權行為損害賠償事件，本院於民國110年11
月25日言詞辯論終結，判決如下：
    主  文
一、被告應連帶給付原告新臺幣13,095元，及自民國110年3月23
    日起至清償日止，按週年利率百分之5計算之利息。
二、訴訟費用新臺幣1,000元由被告連帶負擔。
三、本判決得假執行。
    事實及理由
壹、程序方面：
一、按司法機關所製作必須公開之文書，不得揭露足以識別兒童
    及少年身分之資訊，兒童及少年福利與權益保障法第69條第
    2項定有明文。又所謂其他足以識別身分之資訊，包括兒童
    及少年照片或影像、聲音、住所、親屬姓名或其關係、就讀
    學校或其班級等個人基本資料，兒童及少年福利與權益保障
    法施行細則第21條定有明文。查本件被告陳○○係93年7月生
    ，有其戶籍資料查詢結果在卷可佐（見本院卷第43頁），現
    仍為未滿18歲之少年，而被告兼法定代理人即被告陳○○父之
    陳◎◎、被告陳○○之母楊○○，揆諸上開規定，本判決不得揭露
    被告陳○○足以識別其身分之資訊，包括其親屬即被告兼法定
    代理人陳◎◎、楊○○之姓名，先予敘明。
二、按訴狀送達後，原告不得將原訴變更或追加他訴，但請求之
    基礎事實同一者，不在此限；上開規定於小額訴訟程序適用
    之，民事訴訟法第255條第1項第2款、第436條第2項、第436
    條之23定有明文。本件原告起訴時原僅以陳○○為被告，請求
    陳○○給付原告新臺幣（下同）19,428元，及自起訴狀繕本送
    達翌日起之法定利息（司南小調字卷第11頁）。嗣於訴訟中
    追加被告陳○○之法定代理人即其父陳◎◎、其母楊○○為被告，
    並變更聲明為請求被告應連帶給付原告13,095元，及自起訴
    狀繕本送達被告翌日起之法定利息。經核原告前請求之訴訟
    資料及證據資料，亦得於後請求之審理予以利用，屬請求之
    基礎事實同一，與前開規定相符，應予准許。
三、被告均經合法通知，無正當理由，未於最後一次言詞辯論期
    日到場，核無民事訴訟法第386條所列各款情形，爰依原告
    之聲請，由其一造辯論而為判決。　　
貳、實體方面：
一、原告主張：被告陳○○於109年3月21日12時29分許，騎乘電動
    自行車，行經台南市○區○○街0段000巷00號前，因未注意車
    前狀況保持安全距離，追撞由原告承保訴外人陳薇鴻所有並
    由其本人駕駛之OOOOOOOO號自小客車（下稱系爭汽車），致
    該車有所損壞，原告已依保險契約賠付系爭汽車必要修復費
    用19,428元。原告已依約賠付上開修繕費用。而陳○○於系爭
    事故發生時為未成年人，陳◎◎、楊○○為其法定代理人，依法
    應與陳○○負連帶賠償責任，爰依侵權行為法律關係及保險法
    第53條規定，請求被告應連帶賠償扣除零件費用折舊後加上
    工資及烤漆費用，合計13,095元等語。並聲明：被告應連帶
    給付13,095元，及自起訴狀繕本送達被告之翌日起至清償日
    止，按週年利率百分之5計算之利息。
二、被告未於最後一次言詞辯論期日到場，但被告陳◎◎、楊○○曾
    於110年7月29日言詞辯論程序時到庭，並未否認被告陳○○有
    上開事故之發生，而是以訴外人原告之被保險人陳ＯＯ駕駛系
    爭汽車係以逆向行駛之違規方式，突然切換車道至被告陳○○
    之電動自行車前，致被告陳○○閃煞不及自後追撞，原告之被
    保險人亦有過失云云申辯，並聲明：原告之訴駁回。
三、得心證之理由：
  ㈠按因故意或過失，不法侵害他人之權利者，負損害賠償責任
    ；次按無行為能力人或限制行為能力人，不法侵害他人之權
    利者，以行為時有識別能力為限，與其法定代理人連帶負損
    害賠償責任。行為時無識別能力者，由其法定代理人負損害
    賠償責任；另汽車、機車或其他非依軌道行駛之動力車輛，
    在使用中加損害於他人者，駕駛人應賠償因此所生之損害，
    民法第184條第1項前段、第187條第1項及第191條之2前段分
    別定有明文。再按被保險人因保險人應負保險責任之損失發
    生，而對於第三人有損失賠償請求權者，保險人得於給付賠
    償金額後，代位行使被保險人對於第三人之請求權。但其所
    請求之數額，以不逾賠償金額為限，保險法第53條第1項亦
    有規定。
  ㈡原告主張其所承保之系爭汽車於前開時地遭陳○○騎乘電動自
    行車碰撞，致系爭汽車受有損害，經送廠修復後，支出修復
    費用19,428元（其中零件費用9,378元、烤漆費用7,500元、
    工資2,550元），原告已依保險契約悉數理賠被保險人等情
    ，業據提出保險單、照片、臺南市政府警察局第一分局道路
    交通事故當事人登記聯單、交通事故現場勘驗圖、道路交通
    事故初步分析研判表、估價單、統一發票、汽車險理賠申請
    書、賠款同意書等件為證（司南小調字卷第17至26頁），並
    經本院依職權調取系爭事故相關資料附卷可稽（司南小調字
    卷第41至73頁）。經本院檢視道路交通事故現場圖、調查報
    告表、被告陳○○之談話紀錄及訴外人陳ＯＯ之調查紀錄表等件
    之內容，被告陳○○就本件事故過程之敘述為：「（問：事故
    發生時間、地點？）答：109年03月21日12時29分。地點：
    臺南市○區○○街○段000巷00號前。」、「（問：肇事前行進
    方向、車道及肇事經過情形？）答：我當時騎乘無牌照電動
    機車，後載乘客弟弟陳ＯＯ，由中華東路二段OOO巷往富農街
    一段，由西向東行駛，至肇事地點作直行與陳ＯＯ所駕駛之自
    小客車OOOOOOOO發生交通事故。」、「（問：肇事前有無發
    現對方從那裏來？發現對方時距離多遠？採取何種反應措施
    ？）答：正前方，發現對方時大約5公尺。」、「（問：肇
    事當時行車速率多少？第一次撞擊之部位？車損情形？）答
    ：25公里/小時。前車頭。前車殼破裂。」、「（問：當時
    路況、天候、視線如何？有無障礙物？號誌為何？標誌、標
    線是否清楚？）答：路況無缺陷、天候晴、無障礙物、無號
    誌。」；而訴外人就本件事故之陳述略以：「駕駛系爭汽車
    沿富農街一段OOO巷西向東直行行駛，前方車輛煞車，訴外
    人亦跟著煞車，突遭被告陳○○駕駛電動自行車追撞，致生交
    通事故。系爭汽車後方保險桿右側刮損、鬆脫。」。經比對
    道路交通事故現場圖及調查報告表之記述，核與被告陳○○及
    訴外人陳ＯＯ之描述過程相符。另本院當庭播放系爭汽車之行
    車紀錄器影片，就該行車紀錄器影片內容紀錄系爭汽車係沿
    富農街1段OOO巷之車道筆直行駛近10秒後，因前方車輛緊急
    煞車而跟著煞車，煞停不久後即遭被告陳○○駕駛電動自行車
    追撞車尾肇事等事實。是以，綜合上開調查證據結果，堪信
    原告主張為真，至於被告陳◎◎、楊○○辯稱訴外人有逆向行駛
    且突然變換車道之違規行為，致被告陳○○閃煞不及而肇事，
    訴外人亦有過失云云，與上開行車紀錄器影片中，系爭汽車
    至少已筆直行駛約10秒後才遭被告陳○○駕駛電動自行車追撞
    之情事相矛盾，且被告均未提出具體事證以實其說，被告上
    開所辯，自不足採。被告陳○○騎乘電動自行車未保持行車安
    全距離，致生系爭事故，其應負過失責任至明。又被告陳○○
    於系爭事故發生時未滿20歲，為限制行為能力人，被告陳◎◎
    、楊○○為其法定代理人，因此，原告依保險契約給付保險金
    予被保險人後，依據民法第184條第1項前段、第187條第1項
    及第191條之2前段及保險法第53條第1項之規定，請求被告
    三人連帶賠償其損害，於法有據。
  ㈢又按不法毀損他人之物者，被害人得請求其物因毀損所減少
    之價額，民法第196條明文可參，而所謂賠償物被毀損所減
    少之價額，得以修復費用為估定標準，但以必要者為限，例
    如修理材料以新品更換舊品，應予折舊，此有最高法院77年
    度第9次民事庭會議決議可供參酌。查系爭車輛係106年10月
    出廠，此有系爭車輛行車執照1紙附卷可查(司南簡調卷第18
    頁)，迄本件車禍事故發生時即109年3月21日，已使用約2年
    6月，則計算系爭車輛材料零件之損害賠償數額時，自應扣
    除折舊部分始屬合理。再依行政院所頒固定資產耐用年數表
    及固定資產折舊率表，非運輸業用客車、貨車之耐用年數為
    5年，依平均法計算其折舊結果（即以固定資產成本減除殘
    價後之餘額，按固定資產耐用年數表規定之耐用年數平均分
    攤，計算折舊額），每年折舊率為5分之1，並參酌營利事業
    所得稅查核準則第95條第6項規定「固定資產提列折舊採用
    定率遞減法者，以1年為計算單位，其使用期間未滿1年者，
    按實際使用之月數相當於全年之比例計算之，不滿1月者，
    以1月計」，上開非運輸業用客車、貨車已使用2年6月，則
    零件扣除折舊後之修復費用估定為5,470元【計算方式：1.
    殘價＝取得成本÷( 耐用年數＋1)即9,378÷(5+1)≒1,563（小數
    點以下四捨五入）；2.折舊額 ＝(取得成本－殘價)×1/（耐用
    年數）×（使用年數）即(9,378－1,563) ×1/5×（2+6/12）≒3
    ,908（小數點以下四捨五入）；3.扣除折舊後價值＝（新品
    取得成本－折舊額）即9,378－3,908＝5,470】。最後加計修復
    系爭汽車之鈑金費用2,550元及烤漆費用7,500元之修復必要
    費用，是本件受損系爭自小客車回復原狀所需修復費用扣除
    零件折舊後所得請求之金額總計為15,520元（計算式：零件
    ：5,470元＋鈑金：2,550元＋烤漆：7,500元＝15,520元）。
　㈣另按損害賠償祇應填補被害人實際損害，保險人代位被害人
    請求損害賠償時，依保險法第53條第1項規定，如其損害額
    超過或等於保險人已給付之賠償金額，固得就其賠償之範圍
    ，代位請求賠償，如其損害額小於保險人已給付之賠償金額
    ，則保險人所得代位請求者，應祇以該損害額為限，最高法
    院65年台上字第2908號判例參照。本件被保險人因被告行為
    致系爭車輛受有損害，其回復原狀所需修理費用扣除折舊後
    所得請求之修復費用為15,520元，已如前述，即被保險人實
    際之損害額，原告於給付保險金後，固得代位被保險人對被
    告請求損害賠償，惟其所得代位請求者，僅在上開損害額範
    圍內，應無疑義。是以，既然本件原告請求被告應連帶給付
    13,095元，尚在上開金額之範圍內，原告主張之全部金額，
    自應准許。
　㈤末按給付無確定期限者，債務人於債權人得請求給付時，經
    其催告而未為給付，自受催告時起，負遲延責任；其經債權
    人起訴而送達訴狀，與催告有同一之效力，民法第229條第2
    項定有明文。又遲延之債務，以支付金錢為標的者，債權人
    得請求依法定利率計算之遲延利息；但約定利率較高者，仍
    從其約定利率；應付利息之債務，其利率未經約定，亦無法
    律可據者，週年利率為百分之5，亦為同法第233條第1項及
    第203條所明定。本件原告已履行其保險賠償義務賠付完畢
    ，其請求自被告繕本送達之翌日即110年3月23日（送達證書
    見南司簡調卷第83頁）起至清償日止，按年息百分之5計算
    之利息，即屬有據。　
四、綜上所述，原告依據侵權行為法律關係及保險法第53條第1
    項之規定，請求被告應連帶給付13,095元，及自起訴狀繕本
    送達翌日即110年3月23日起至清償日止，按週年利率百分之
    5計算之利息，應予准許。
五、本件為判決基礎之事證已臻明確，兩造其餘主張及所提證據
    ，經本院審酌結果，認與本院上開論斷結果無涉或無違，爰
    不予一一贅述，附此敘明。
六、本件訴訟費用為第一審裁判費1,000元，而原告之請求為有
    理由，確定訴訟費用應由敗訴之被告連帶負擔。
七、本件係就民事訴訟法第436條之8第1項規定之小額訴訟事件
    所為被告敗訴之判決，依民事訴訟法第436條之20之規定，
    應依職權宣告假執行。
八、據上論結，本訴原告之訴為有理由，依民事訴訟法第78條、
    第436條之19第1項，判決如主文。
中　　華　　民　　國　　110 　年　  12　　月　　9　　日
                    臺南簡易庭    法　官  侯明正
以上正本係照原本作成。
如不服本判決，應於判決送達後20日內，向本院提出上訴狀並表
明上訴理由，如於本判決宣示後送達前提起上訴者，應於判決送
達後20日內補提上訴理由書（須附繕本）。
中　　華　　民　　國　　110 　年　　12　　月　　9　　日
                                  書記官  陳世明